臺灣新北地方法院刑事判決
110年度易字第266號
公  訴  人  臺灣新北地方檢察署檢察官
被      告  吳昕螢（原名吳夢涵）  






上列被告因違反洗錢防制法等案件，經檢察官提起公訴（109 年
度偵字第30507號），本院判決如下：
    主  文
吳昕螢幫助犯洗錢防制法第十四條第一項之洗錢罪，處有期徒刑
肆月，併科罰金新臺幣貳萬元，罰金如易服勞役，以新臺幣壹仟
元折算壹日。
    事  實
一、吳昕螢知悉金融機構帳戶係個人理財之重要工具，攸關個人
    財產、信用之表徵，已預見將其帳戶提供他人，可能遭他人
    利用作為財產犯罪之工具，便利他人詐騙不特定民眾匯入款
    項，再將該犯罪所得轉出，製造金流斷點，達到隱匿詐欺所
    得去向之結果，以逃避檢警之追緝，猶基於縱其提供之帳戶
    資料供人匯款後，經他人提領，將掩飾特定犯罪所得來源去
    向，亦不違背其本意之不確定故意，意圖為自己或第三人不
    法之所有，基於幫助詐欺取財及幫助掩飾、隱匿特定犯罪所
    得之去向、所在之犯意，於民國108年8月5日某時，在新北
    市板橋區三民路某全家便利商店，將其所申設之中華郵政股
    份有限公司帳號000-00000000000000號帳戶（下稱本案帳戶
    ）之存摺及提款卡，以店到店方式，寄與真實姓名年籍不詳
    之「李皓偉」，並告知提款卡密碼。「李皓偉」取得本案帳
    戶資料後，即交付所屬詐欺集團成員使用。嗣該詐欺集團取
    得本案帳戶，遂意圖為自己不法之所有，基於洗錢及詐欺取
    財之犯意聯絡，於108年8月19日中午12時許及同日下午5時54
    分許，電聯鄭克強，佯稱為鄭克強之友人許國良，訛稱因土
    地買賣亟需資金周轉，欲向鄭克強借款云云，致鄭克強陷於
    錯誤，依該詐騙集團成員指示，於同年月21日下午3時38分
    許，在臺北市○○區○○○路0段00號之南港富康郵局，匯款新臺
    幣（下同）24萬元至本案帳戶，上開款項旋遭該詐欺集團成
    員提領一空，以製造金流斷點，使司法機關難以溯源追查，
    而掩飾、隱匿該犯罪所得之去向及所在。嗣鄭克強發覺受騙
    ，報警處理，經警調循線查悉上情。
二、案經鄭克強訴由高雄市政府警察局鳳山分局移請臺灣高雄地
    方檢察署陳請臺灣高等檢察署檢察長令轉臺灣新北地方檢察
    署檢察官偵查起訴。
    理  由
一、證據能力
  ㈠按被告以外之人於審判外之陳述，雖不符刑事訴訟法第159條
    之1 至第159 條之4 之規定，而經當事人於審判程序同意作
    為證據，法院審酌該言詞陳述或書面陳述作成時之情況，認
    為適當者，亦得為證據；當事人、代理人或辯護人於法院調
    查證據時，知有同法第159 條第1 項不得為證據之情形，而
    未於言詞辯論終結前聲明異議者，視為有前項之同意，同法
    第159條之5定有明文。查公訴人及被告吳昕螢本院調查證據
    時，對於下列本院採為認定犯罪事實依據之各項供述證據之
    證據能力，均知有不得為證據之情形，俱未於本院言詞辯論
    終結前聲明異議。本院審酌該等證據之取得過程並無瑕疵，
    與本案待證事實間復具有相當之關聯性，以之為本案證據並
    無不當，應認均有證據能力，而得採為本案判斷之基礎。　
    　
  ㈡本判決下列認定事實所引用之非供述證據，並無證據證明係
    公務員違背法定程序取得之證據，且與本案待證事實具有關
    聯性，當事人亦未爭執證據能力，自得為證據使用。
二、被告之辯解
　　訊據被告固坦承於108年8月5日某時，在新北市板橋區三民
    路某全家便利商店，將本案帳戶之存摺及提款卡，以店到店
    方式寄與「李皓偉」，並告知提款卡密碼等事實不諱，惟矢
    口否認有何幫助洗錢、詐欺犯行，辯稱：我有借錢需求，「
    徐勝義」私訊問我要不要借錢，我當時還有其他債務問題，
    想整合，想跟他借錢，他說他可以美化我的帳戶，幫我借20
    幾萬，我剛好也要借20幾萬元，我的帳戶美化後貸款審核才
    會過，我同意他這樣做，他叫我把帳戶寄給他，他會幫我做
    有固定薪水進我帳戶的情形就是要做帳云云。
三、認定犯罪事實所憑之證據及理由
  ㈠被告於108年8月5日某時，在新北市板橋區三民路某全家便利
    商店，將本案帳戶之存摺及提款卡，以店到店方式，寄與「
    李皓偉」，並告知提款卡密碼等事實，業經被告於檢察事務
    官詢問及本院審理時供認不諱（見偵卷第13頁至第15頁、本
    院卷第43頁），且有宅配通寄件人收執聯1紙可查（見偵卷
    第19頁）。
  ㈡該詐騙集團成員於108年8月19日中午12時許及同日下午5時54
    分許，電聯鄭克強，佯稱為鄭克強之友人許國良，並訛稱因
    土地買賣亟需資金周轉，欲借款云云，致鄭克強陷於錯誤，
    依該詐騙集團成員指示，於同年月21日下午3時38分許，匯
    款24萬元至本案帳戶，上開款項旋遭該詐欺集團成員提領一
    空等情，業經證人鄭克強於警詢時證述明確（見警卷27頁至
    第30頁），且有郵政國內匯款執據1紙、中華郵政股份有限
    公司109年1月13日儲字第1090010996號函暨本案帳戶之基本
    資料、歷史交易清單1份可參（見警卷第40頁、第47頁至第4
    9頁）。
  ㈢被告雖以前揭情詞置辯，然查：
　⒈被告雖提出履約保證書影像及其與「勝義」之對話紀錄截圖
    為憑（見偵卷第21頁至第49頁），證明其係因申辦貸款而遭
    詐騙本案帳戶。然查，被告僅提出履約保證書之影像，並未
    提出該履約保證書之原本，無從查驗其真偽，已難逕信為真
    ，亦難於確認與被告所辯貸款有關。且該履約保證書影像內
    容並非完整，並未載明借貸之額度、利息、期間等事項，亦
    未敘及被告提供本案帳戶之相關內容，被告復未在該保證書
    「甲方（委託人）」欄簽署姓名等相關個人資訊，自難僅憑
    該履約保證書逕認被告係為辦理貸款而交付本案帳戶。又被
    告僅提供其與「勝義」自108年8月16日起之對話紀錄，並無
    其寄出本案帳戶前與「勝義」協議美化帳戶以辦理貸款之相
    關訊息，況被告於訊息中亦未提及辦理貸款及美化帳戶之具
    體內容，則該對話紀錄是否與被告所辯貸款有關，亦非無疑
    。且被告於本院審理時，先稱「勝義」說他們公司是高雄代
    辦公司云云（見本院卷第43頁），又稱是他們公司要貸款給
    我云云（見本院卷第43頁），就其係由「勝義」所屬公司代
    辦貸款，抑或向「勝義」所屬公司申請貸款，前後陳述顯然
    不一。是被告辯稱其是為申辦貸款而寄交本案帳戶給他人使
    用，已非無疑。
　⒉縱被告所辯為真，惟依現今金融機構信用貸款實務，理應審
    酌申請人之信用狀況、是否有不良債信紀錄、有無穩定收入
    來源或提供擔保品等情，與金融帳戶內有無金錢出入並無必
    然關係，鮮有僅憑特定短期天數創造資金流動紀錄，即准許
    貸款之案例；縱令為創造頻繁之資金流動以美化帳面，銀行
    仍可透過聯合徵信系統查知借款人信用狀況，在各項金融資
    訊普遍為各金融機構所能輕易查悉之今日，實難以達到隱避
    金融機構查核之目的，借款人實無需提供金融機構帳戶供他
    人製造資金流動情形以美化帳戶。被告供稱其有向銀行申請
    信用貸款之經驗（見本院卷第44頁），則被告對於貸款流程
    及審核重點自有所認識。被告亦稱「勝義」說作帳時間大概
    2個禮拜等語（見本院卷第43頁），則被告見「勝義」宣稱
    於2星期創造資金流動紀錄，即准許貸款，竟未生疑，即與
    常情不符。況被告自稱：「勝義」叫我把帳戶寄給他，他會
    幫我做有固定薪水進我帳戶的情形等語（見本院卷第43頁）
    。顯然被告於提供本案帳戶時，已知悉該帳戶係供對方進出
    流通資金，而被告完全無從確保該等款項名目為何、是否合
    法，竟僅因需款孔急，無視此一遭利用作為詐欺人頭帳戶之
    風險，而放任對方使用本案帳戶，從而，被告已預見其提供
    本案帳戶，乃係作為詐術之不法目的使用甚明。
　⒊在郵局或銀行等金融機構開設存款帳戶，原係針對個人社會
    信用而予以資金流通，具有強烈之屬人性，而金融帳戶為個
    人理財之工具，於郵局或銀行等金融機構申請開設存款帳戶
    並無任何特殊之資格限制，一般民眾皆可利用存入最低開戶
    金額之方式，任意在銀行或郵局等金融機構申請開設存款帳
    戶，且一人並可於不同之金融機構申請多數之存款帳戶使用
    ，尚無任何困難，此乃眾所周知之事實，且近年詐騙集團犯
    案猖獗，利用人頭帳戶供為受騙者匯入款項所用之事，廣經
    電視新聞、報章雜誌及網路等大眾傳播媒體披露，政府亦極
    力宣導。是依一般人之社會生活經驗，若見他人不以自己名
    義申請帳戶，反向人收集存款帳戶為不明用途使用或流通，
    衡情對於該等帳戶可能供作不法目的使用，特別是供詐欺取
    財犯罪之用，當有合理之預見。被告自陳為高職畢業，畢業
    後就開始工作迄今，曾從事生產線作業員、飲料店店員、便
    利商店店員，於108年間擔任豆漿店之大夜班，負責櫃台、
    廚房及送餐等工作（見本院卷第44頁），具有相當之社會經
    驗，對此自難諉為不知。且被告自承並未見過「勝義」、「
    徐勝義」或「李皓偉」等人（見本院卷第43頁），而被告所
    稱之「勝義」並未提供相關代辦公司或金融機構之任職文件
    或貸款申請書，僅要求被告寄送本案帳戶，且「勝義」所屬
    公司既在高雄，其要求被告將本案帳戶寄送至新北市○○區○
    道路0段00號，與「勝義」所稱公司所在地相去甚遠，則以
    被告之智識程度、年齡、社會工作及自述曾申辦貸款之經驗
    ，自知對方與一般合法貸款業者或代辦機構有異，所提供之
    貸款流程亦不合常規，被告於偵訊時亦坦承：「（問：電視
    媒體上政府有宣導帳戶資料勿交給他人，否則涉犯幫助詐欺
    ，妳了解嗎？）我了解，我當初有再三地問他，他說他不會
    騙人」等語（見偵二卷第14頁）。然被告既已察覺上情，且
    不知對方真實姓名及辦公處所，並知對方建議以製造虛假不
    實之金流或財力證明以美化帳戶之非法手段申辦貸款，被告
    顯應已對該「勝義」之正當性有所疑慮，已預見對方極可能
    將其帳戶作為不法目的使用。詎被告於權衡自身利益後，在
    不確定對方身分，且知悉收受本案帳戶金融卡並知密碼者有
    將其帳戶作為不法用途之可能性下，竟僅因急需用錢，無法
    透過其他管道貸得款項，即無視此一遭利用作為詐欺人頭帳
    戶之風險，未嘗試任何有效之查證行為，一昧地選擇相信素
    未謀面之對方，而將本案帳戶存摺、金融卡之重要個人金融
    物件提供與素未謀面亦不相識之人使用，以致自己完全無法
    了解、控制本案帳戶之使用方法及流向，揆諸前揭說明，被
    告應具有縱有人利用本案帳戶實施詐欺取財，亦容任其發生
    之不確定幫助故意甚明。
　⒋被告提供本案帳戶與他人，使該人或其共犯基於不法所有之
    意圖，對告訴人施以詐術，令其陷於錯誤後，依指示將款項
    匯入本案帳戶，告訴人所匯入之款項，即屬本案詐欺之特定
    犯罪所得，而被告提供本案帳戶作為收受詐騙款項之人頭帳
    戶，使「李皓偉」或其所屬詐欺集團成員得以持該帳戶之金
    融卡提領款項，而無法知悉實際取走款項之人，客觀上顯已
    製造金流斷點，使該等詐欺行為人得以藉此掩飾、隱匿詐欺
    犯罪所得之去向，藉此逃避司法追訴、處罰，於正犯應成立
    一般洗錢罪。而被告對於提供本案帳戶，可能被利用為詐欺
    取財之犯罪工具，確有所預見，已如前述。其主觀上並應知
    悉金融卡功能即在提領所屬帳戶內之金錢，是其對於所提供
    之本案帳戶可能作為對方收受、提領特定犯罪所得所用，並
    以被告之人頭帳戶製造金流斷點，規避司法偵查，當同預見
    而具有幫助犯意。從而，被告將本案帳戶之存摺、金融卡及
    密碼交付他人，容任他人持以收受、提領特定犯罪所得使用
    ，藉由被告名義帳戶掩飾、隱匿犯罪所得之去向，應已該當
    一般洗錢罪之幫助犯。
  ㈣綜上，被告所辯均不足採，本案事證已臻明確，被告犯行堪
    以認定，應依法論科。
四、論罪科刑
  ㈠罪名
　　核被告所為，係犯刑法第30條第1項前段、同法第339條第1
    項之幫助詐欺取財罪及刑法第30條第1項前段、洗錢防制法
    第14條第1項之幫助一般洗錢罪。
  ㈡想像競合
　　被告以一交付銀行帳戶存摺、提款卡之行為，幫助詐欺集團
    成員向告訴人行騙，並因此遮斷詐欺取財之金流而逃避追緝
    ，觸犯幫助詐欺取財、幫助一般洗錢罪，為想像競合犯，應
    依刑法第55條規定從一重之幫助一般洗錢罪處斷。
  ㈢併予審理
　　起訴書所犯法條欄雖漏論被告幫助一般洗錢之罪名，然提供
    金融帳戶之行為人主觀上認識該帳戶可能作為對方收受、提
    領特定犯罪所得使用，對方提領後會產生遮斷金流以逃避國
    家追訴、處罰之效果，仍基於幫助之犯意，提供該帳戶之存
    摺、提款卡及密碼，以利洗錢之實行，應論以一般洗錢罪之
    幫助犯（最高法院108年度台上大字第3101號裁定意旨參照
    ）。被告主觀上已預見其所提供之帳戶可能作為對方收受、
    取得特定犯罪所得使用，並因此遮斷金流而逃避追緝，仍交
    付帳戶供使用容任結果之發生，具不確定之幫助詐欺取財及
    洗錢之故意，應論以幫助洗錢罪。此與已起訴之幫助詐欺部
    分有想像競合犯之裁判上一罪關係，為起訴效力所及，並經
    本院當庭踐行罪名告知程序，而無礙被告防禦權之行使，本
    院自應併予審理。
  ㈣減輕
　　被告係基於幫助之犯意，並未實際參與詐欺取財及洗錢犯行
    ，所犯情節較正犯輕微，為幫助犯，爰依刑法第30條第2項
    規定減輕其刑。
  ㈤量刑
　　爰以行為人之責任為基礎，審酌現今詐欺集團之詐騙事件層
    出不窮，政府機關無不窮盡心力追查、防堵，大眾傳播媒體
    更屢屢報導民眾因被騙受損，甚至畢生積蓄化為烏有之相關
    新聞，被告提供帳戶供詐騙使用，非但造成告訴人受有財產
    上之損害，更助長詐騙歪風，造成偵查犯罪機關追查贓款及
    其他詐欺成員之困難，嚴重破壞社會治安，應受有相當程度
    之刑事非難。並兼衡被告犯罪之動機、目的、手法，又其並
    無前科，有臺灣高等法院被告前案紀錄表可查，素行良好，
    並斟酌其於本院審理時自陳為高職肄業之智識程度，與配偶
    、小孩同住，現為養生館櫃台人員，須扶養小孩等語（見本
    院卷第44頁、第208頁），另其犯後否認犯行，且未賠償告
    訴人損失等一切情狀，量處如主文所示之刑，並諭知罰金易
    服勞役之折算標準，以資懲儆。
五、沒收
　　本案並無證據證明被告有因本案取得不法報酬，爰不為沒收
    之宣告，附此敘明。
據上論斷，應依刑事訴訟法第299 條第1項前段，判決如主文。
本案經檢察官吳秉林偵查起訴，由檢察官張啟聰到庭執行公訴。
中　　華　　民　　國　　111 　年　　3 　　月　　8 　　日
                  刑事第十庭   審判長法　官謝梨敏
　　　　　　　　　                   法  官謝茵絜
　　　　　　　　　                   法  官黃秀敏
上列正本證明與原本無異。
如不服本判決，應於送達後20日內敘明上訴理由，向本院提出上
訴狀，上訴於本院第二審合議庭 (應附繕本) 。其未敘述上訴理
由者，應於上訴期間屆滿後20日內向本院補提理由書「切勿逕送
上級法院」。
                                     書記官  林蔚然
中　　華　　民　　國　　111 　年　　3 　　月　　10　　日
附錄本判決論罪之法條：
中華民國刑法第339條
意圖為自己或第三人不法之所有，以詐術使人將本人或第三人之
物交付者，處五年以下有期徒刑、拘役或科或併科五十萬元以下
罰金。
以前項方法得財產上不法之利益或使第三人得之者，亦同。
前二項之未遂犯罰之。

洗錢防制法第14條
有第二條各款所列洗錢行為者，處七年以下有期徒刑，併科新臺
幣五百萬元以下罰金。
前項之未遂犯罰之。
前二項情形，不得科以超過其特定犯罪所定最重本刑之刑。